臺灣嘉義地方法院民事判決
111年度訴字第188號
原      告  范○○  
訴訟代理人  蘇文斌律師
            郭子誠律師
被      告  黃○○  
            許○○  


上一人
訴訟代理人  劉維濬律師
上列當事人間請求損害賠償事件，經本院於民國111年10月20日
言詞辯論終結，判決如下：
    主  文
一、被告乙○○、甲○○應連帶給付原告新臺幣肆拾萬元，及被告乙
    ○○自民國111年5月9日起、被告甲○○自111年7月29日起，均
    至清償日止，按年息百分之五計算之利息。
二、原告其餘之訴駁回。
三、訴訟費用由被告連帶負擔百分之六十七，餘由原告負擔。
四、本判決第一項得假執行。但被告乙○○、甲○○如分別以新臺幣
    肆拾萬元為原告預供擔保，得免為假執行。
五、原告其餘假執行之聲請駁回。 
    事實及理由
壹、程序部分：
　　被告乙○○經合法通知，未於言詞辯論期日到場，又核無民事
    訴訟法第386 條所列各款情形，爰依原告之聲請，由其一造
    辯論而為判決。
貳、實體部分：
一、原告起訴主張：
  ㈠被告乙○○為原告之配偶，原告與民國000年00月00日生下未成
    年之子後，被告乙○○竟趁兩造之子僅5月大，正須仰賴原告
    辛勤照護養育時，與被告甲○○外遇、交往。被告甲○○亦自承
    於109年3月間確實與被告乙○○交往，被告乙○○並於同年4月
    向被告甲○○坦承其為有配偶之人，然被告甲○○知悉被告乙○○
    與原告間婚姻關係存續中，仍持續於同年4月6日以LINE曖昧
    對話，於同年4月7日獨處幽會，於同年4月9日互稱寶貝相約
    同寢、於4月10日深宵同宿、於4月13日互傳煽情對話同宿、
    於4月26日互相討論二人性行為細節、4月30日鹹濕對話，並
    持續於5月1日、5月3日、5月4日直至6月中旬仍一再頻繁約
    會見面、發生性行為、於4月20日、5月30日傳送多張僅著內
    褲之煽情照予被告乙○○等，被告甲○○明知被告乙○○有婚姻關
    係，仍執意與其有親密來往，彼此並以寶貝、親愛的相稱，
    被告上開舉措，顯破壞原告婚姻生活之圓滿安全及幸福，侵
    害原告配偶權甚鉅，堪認被告之行為已侵害原告基於配偶關
    係之身分法益。爰依民法第184條第1項規定、第195條第1項
    前段、第3項等規定，向被告請求連帶給付新臺幣（下同）6
    0萬元精神上損害賠償。
  ㈡並聲明：
　1.被告應連帶給付原告60萬元及自起訴狀繕本送達翌日起至清
    償日止，按年息5％計算之利息。
  2.訴訟費用由被告負擔。
  3.原告願供擔保，請准宣告假執行。
二、被告甲○○則以：依台北地方法院109年度訴字第2122號、澎
    湖地方法院111年度訴字第2號判決及釋字第748、791意旨，
    配偶權非屬憲法或法律上之權益，原告依民法第184條第1項
    前段、第195第1項、第3項規定，請求被告賠償非財產上損
    害，自屬無據。又縱認原告得請求被告賠償，然被告甲○○係
    於109年3月間與被告乙○○在交友軟體相識，相識之初被告乙
    ○○自稱其單身未婚，被告甲○○始與被告乙○○繼續來往並對被
    告乙○○產生感情，嗣於同年4月間，被告乙○○才向被告甲○○
    坦承已有配偶一事，並稱與原告已談妥離婚條件，礙於原告
    尚在大陸地區，需待原告返回台灣後才能辦理離婚登記，被
    告甲○○知悉後痛苦萬分，然被告乙○○一再堅持其與原告間已
    無維持婚姻關係之意欲，仍主動追求，被告甲○○因相信被告
    乙○○才展開交往，直至同年6月間，被告乙○○突然稱照顧小
    孩忙碌，無法再與被告甲○○交往，便向被告甲○○提出分手，
    被告甲○○多次試圖聯繫被告乙○○未果。嗣於同年10月間，原
    告透過臉書專頁與被告甲○○聯繫，被告甲○○始知悉原告一直
    都在台灣，也根本沒有要與被告乙○○離婚，被告才知道是遭
    被告乙○○欺騙，並向原告致歉，原告與被告甲○○原談妥以5
    萬元和解，然因故未和解成立，嗣再與原告聯繫時，原告即
    提高和解金要求10萬元，然被告甲○○僅為接案攝影師，月入
    2至3萬元，實無法負擔如此龐大賠償，再考量被告甲○○亦係
    遭被告乙○○欺騙才與被告乙○○交往，現原告請求賠償60萬元
    ，實屬過高等語。並聲明：駁回原告之訴。
三、被告乙○○未於言詞辯論期日到場，僅於111年5月16日以民事
    答辯狀陳述：被告乙○○只是一時好奇接觸網路交友軟體，才
    在109年3月上旬認識被告甲○○，一時未能掌握好與女性網友
    交往分際，但為了讓自己懸崖勒馬，在相識二週後就向被告
    甲○○坦承有配偶之人，嗣雖又因情不自禁犯下一些錯誤，但
    後來也與對方完全斷了聯絡，並努力彌補原告中，希望可以
    挽回婚姻，原告請求賠償60萬元，金額實在過高，請求輕判
    等語。
四、本院之判斷：
㈠、按因故意或過失，不法侵害他人之權利者，負損害賠償責 任
    ；不法侵害他人之身體、健康、名譽、自由、信用、隱私、
    貞操，或不法侵害其他人格法益而情節重大者，被害人雖非
    財產上之損害，亦得請求賠償相當之金額；前二項規定，於
    不法侵害他人基於父、母、子、女或配偶關係之身分法益而
    情節重大者，準用之，民法第184條第1項前段、第195條第1
    項前段、第3項定有明文。又婚姻係以夫妻之共同生活為其
    目的，配偶應互相協力，保持其共同生活之圓滿安全及幸福
    ，而夫妻互守誠實，係為確保其共同生活之圓滿安全及幸福
    之必要條件，故應解為配偶因婚姻契約而互負誠實之義務，
    配偶之一方行為不誠實，破壞共同生活之圓滿安全及幸福者
    ，即為違反因婚姻契約之義務，而侵害他方之權利，應負侵
    權責任。又與該配偶一同破壞共同生活之圓滿安全及幸福之
    人，亦應共同負侵權責任。
㈡、原告主張其與被告乙○○為夫妻，被告甲○○至遲於109年4月6日
    即知悉被告乙○○為有配偶之人，仍執意與其交往，有被告2
    人於該日之LINE對話可憑：「(乙○○：我覺得你的夢幻是比
    美還讓人沉醉。事實現況是你遇上了渣男。是我隱瞞欺騙我
    個人現況。讓我講完沒有遺憾，是我最感謝你的地方。其他
    就真的十分抱歉)甲○○：我們也沒有怎麼樣，好像也不至於
    這麼嚴重，我蠻開心的，雖然也很震驚，好八點檔喔，沒想
    到這種事會發生在我身上耶，沒什麼生氣的感覺，反而覺得
    ，很感謝生命中又有幫我上了一課的人」；另自同年4月7日
    被告2人之LINE對話：「(乙○○：我到囉！)甲○○：好喔」等
    語可知被告2人於該日會面獨處；自兩人於同年月9日之LINE
    對話紀錄：「(甲○○：你還記得我喔？)乙○○：沒記錯的話，
    應該是我的寶貝吧！」、「(乙○○：剛剛應該去陪你吃飯)甲
    ○○：我好愛你喔」、「(乙○○：晚上快點忙完去找你比較開
    心)甲○○：你哪時候才可以離開？」、「(乙○○：我洗好澡對
    你的床來說算數嗎？)甲○○：…我家水量很小，你還是洗好再
    來好了，來再換衣服跟洗腳還能接受」、「（黃威智：外面
    停車是幾點要開走呢？）甲○○：你幾點會走？我不是很確定
    耶，應該9點之前」等語，可知於109年4月9日被告2人相約
    至被告甲○○家過夜，同床共寢，被告乙○○直到翌日才離開；
    自被告2人於同年月13日之LINE對話紀錄：「(乙○○：今天回
    家的路上感覺很漫長，你今天有工作到，有跟我吃宵夜，也
    有親親跟抱抱，應該會好睡的，昨天讓你生氣實在抱歉！)
    甲○○：為何？」、「(乙○○：因為想你)甲○○：我也好想你」
    、「(乙○○：捨不得你)甲○○：我也是」、「(乙○○：因為我
    想你呀)甲○○：我也想你，寶貝好貼心」、「(乙○○：今天我
    也是洗完澡再出門喔，這樣可以嗎？)甲○○：還是需要我幫
    你洗？」、「(乙○○：如果是情趣需求，我覺得可以喔…但是
    如果…只是我需要，我覺得我自己洗比較快還乾淨，哈哈哈)
    甲○○：好啦，你洗好再來」、「乙○○：幫我開門好嗎？我在
    外面幫我開門」等語，可知被告2人於109年4月13日上午互
    傳煽情對話，晚上又相約至被告甲○○住處過夜；自被告2人
    於同年4月26日之LINE對話紀錄：「（乙○○：寶貝我愛你）
    甲○○：我更愛你」、「甲○○：好想一直跟你做愛」、「（甲
    ○○：在跟一個愛喝50嵐的妹子縱慾）辛苦寶貝！你真可愛」
    、「（乙○○：覺得你好愛我哦，真包容我…早餐沒買好，暖
    男變笨男）甲○○：有買就很好了啦，你可能在想別的事情吧
    」、「（乙○○：然後…我不大，時間也不長。你也很體貼我
    ）甲○○：你也很體貼我呀」、「(甲○○：我也有時缺點你也
    很包容我啊，你對我很好了，而且我身材也不好啊，又不夠
    淫蕩)乙○○：你很淫蕩啊…我覺得你很會啊」、「（乙○○：…
    你今天後來還有不舒服嗎？肚子痛？）沒有了，以後不可以
    這樣玩了」、「（乙○○：謝謝你這麼寵我）甲○○：不是我自
    己想要的嗎？」等語討論性行為細節，可知被告2人發生性
    行為多次；自被告2人於同年4月30日之LINE對話紀錄：「（
    乙○○：就是問我喜歡撞你嗎？）甲○○：哈哈哈哈，我今天好
    想要哦」、「（乙○○：你康復了嗎？今天送助理回去後就去
    找你）甲○○：我應該康復了吧」等語，可知被告2人對話鹹
    濕，顯逾一般男女交往分際；另被告2人於5月1日、5月3日
    、5月4日、6月11日仍一再頻繁相約見面過夜，期間被告2人
    經常以「你沒有親親我」、「寶貝」、「我好想你」、「我
    的慾望大概滿到頭頂了」、「我超濕的喔」、「對你流口水
    了」、「寶貝你味道真的好濃喔」等語親密對話，被告甲○○
    更於同年4月20日、5月30日，分別傳送僅著內褲之下半身照
    片，及大腿照片予被告乙○○等情，業據原告提出被告2人之L
    INE對話紀錄可憑（見本院卷第8-22頁、第29-244頁、第363
    頁、第367頁、第371頁），被告對此均不否認，堪認原告此
    部分主張為真實。
㈢、被告甲○○於109年4月6日已知悉被告乙○○為有配偶之人，仍與
    被告乙○○繼續往來，多次相約見面、過夜，互稱寶貝、親愛
    的，並持續與被告乙○○互傳曖昧訊息及裸露照片直到6月間
    ，被告2人上開舉措顯已然超出一般普通朋友間之情誼，明
    顯逾越社會一般男女社交分際，影響原告與被告乙○○忠誠、
    互信之基礎，被告2人之行為足以破壞原告婚姻共同生活之
    圓滿、安全及幸福，已侵害原告基於配偶關係之身分法益，
    且屬情節重大。則原告依民法第184條第1項前段、第195條
    第1項、第3項規定，請求被告2人賠償非財產上損害，當屬
    有據。
㈣、按不法侵害他人之人格權，被害人受有非財產上損害，請求
    加害人賠償相當金額之慰撫金時，法院對於慰撫金之量定，
    應斟酌實際加害情形、所造成之影響、被害人所受精神上痛
    苦之程度、雙方之身分、地位、經濟狀況及其他各種情形，
    以核定相當之數額（最高法院47年度台上字第1221號、51年
    度台上字第223號判決意旨參照）。本院審酌被告前揭不當
    交往，對原告婚姻、生活影響程度，併考量原告與被告之社
    會經濟地位，被告乙○○為○○畢業，為○○大學○○研究員，109
    年所得共○○○○○○元，名下有汽車○○輛、投資10筆，財產總額
    共○○○○○○元，110年所得共○○○○○○元；被告甲○○為接案○○師
    ，109年所得共○○○○元、名下有投資○○筆，財產總額共○○○○○
    ○元、111年所得共○○○○元；原告為○○○○工業股份有限公司名
    義上負責人，109年所得共0元，名下有房屋1筆、土地2筆、
    汽車1輛，財產總額共○○○○○○○○元、110年所得共○○○○○○元等
    情，有兩造之稅務電子閘門財產所得調件明細表附於本院卷
    附之牛皮信封袋可參，兼衡被告上開侵害原告配偶權之期間
    及發送訊息之內容樣態，所造成原告之精神痛苦程度等一切
    情狀，認被告應連帶賠償原告之非財產上損害，以40萬元為
    適當，逾此部分之請求，不應准許，應予駁回。
㈤、又給付無確定期限者，債務人於債權人得請求給付時，經其
    催告而未為給付，自受催告時起，負遲延責任。其經債權人
    起訴而送達訴狀，與催告有同一之效力；又遲延之債務，以
    支付金錢為標的者，債權人得請求依法定利率計算之遲延利
    息；應付利息之債務，其利率未經約定，亦無法律可據者，
    週年利率為百分之五，民法第229條第2項、第233條第1項前
    段、第203條分別定有明文，是原告自得據此規定，請求加
    付法定遲延利息。查原告之民事起訴狀繕本係於111年5月6
    日送達被告乙○○、於111年7月28日送達被告甲○○，此有送達
    證書1紙附卷可查（見本院卷第257頁、第293頁），是原告
    請求被告乙○○、甲○○，分別自111年5月9日及111年7月28日
    起，均至清償日止，按年息5％計算之利息，並無不合。
五、從而，原告依民法184條第1項前段、第195條第1項及第3項
    規定，請求被告連帶給付40萬元，及被告乙○○自111年5月9
    日起、被告甲○○自111年7月29日起，均至清償日止，按年息
    5％計算之法定遲延利息，為有理由，應予准許；逾此部分之
    請求，為無理由，應予駁回。
六、原告陳明願供擔保請准宣告假執行，經核原告勝訴部分，因
    所命給付金額未逾50萬元，爰依職權宣告假執行，並依職權
    酌定相當之擔保金額准被告供擔保後免為假執行。至原告敗
    訴部分，其此部分假執行之聲請則失去依據，應併駁回。
七、本件事證已臻明確，兩造其餘主張、陳述及所提之證據暨攻
    擊防禦方法，經核與判決結果無影響，毋庸再一一審酌，附
    此敘明。
八、訴訟費用負擔：民事訴訟法第79條。 
中　　華　　民　　國　　111 　年　　11　　月　　25　　日
                       民事第三庭法　官  曾文欣
以上正本係照原本作成。
如對本判決上訴須於判決送達後20日內向本院提出上訴狀（須按
對造人數提出繕本）。
如委任律師提起上訴者，應一併繳納上訴審裁判費。
中　　華　　民　　國　　111 　年　　11　　月　　25　　日
                                 書記官　陳慶昀